【裁判字號】    97,交聲,1371
【裁判日期】    971003
【裁判案由】    違反道路交通管理處罰條例聲明異議
【裁判全文】
臺灣桃園地方法院交通事件裁定        97年度交聲字第1371號
原處分機關  交通部公路總局新竹區監理所桃園監理站
異  議  人
即受處分人  甲○○
上列異議人即受處分人因違反道路交通管理處罰條例案件，對於
交通部公路總局新竹區監理所桃園監理站97年8 月8 日桃監裁字
第裁52-DB0000000號違反道路交通管理事件裁決書所為處分（原
舉發通知單案號：桃園縣警察局桃警局交字第DB0000000 號），
聲明異議，本院裁定如下：
    主  文
原處分撤銷。
甲○○不罰。
    理  由
一、原處分意旨略以：異議人即受處分人甲○○於民國96年9 月
    4 日15時04分許，駕駛其所有車牌號碼9K-5568 號自小客車
    行經桃園縣龜山鄉○○路○ 段下湖營區前與楊筑英駕駛之9P
    -1253 號自用小客車發生車禍，異議人下車察看後離開事故
    現場。嗣員警據報前至現場處理，經報案人楊筑英告知上情
    ，遂於同日17時10許在桃園縣龜山鄉大崗村頂湖25-1號查獲
    異議人，並對其實施酒精濃度測試，當場測得其吐氣所含酒
    精濃度為每公升0.66毫克，後由到場處理員警填製桃警局交
    字第DB0000000 號舉發違反道路交通管理事件通知單（下稱
    通知單）對其舉發「酒後駕車，經測值為0.66毫克／公升」
    ，並移送原處分機關處理。嗣由原處分機關於97年8 月 8日
    依道路交通管理處罰條例第35條第1 項第1 款及違反道路交
    通管理事件統一裁罰基準及處理細則第43、44、67條規定，
    以桃監裁罰字第裁52-DB0000000號違反道路交通管理事件裁
    決書（下稱裁決書），認定異議人「汽車駕駛人酒精濃度超
    過規定標準（0.55以上）」而裁處罰鍰新臺幣（下同）49,5
    00元，吊扣駕駛執照12個月，並施以道路交通安全講習之處
    分在案。
二、異議意旨略以：伊確於前揭時、地駕駛前述車號車輛與楊筑
    英發生擦撞事故，並於事後離開現場，且事後遭前至現場處
    理員警實施酒精濃度測試，而測試值為0.66毫克／公升，然
    伊並無酒後駕車之違規行為，伊於事故發生前並未飲酒，該
    酒精濃度並非事故發生時之數值，係因事故發生後心情不好
    ，才會在友人勸導下，在桃園縣龜山鄉大崗村頂湖25之1 號
    與友人飲酒解悶，故該酒測值並不能作為認定其酒醉駕車之
    認定。雖被害人楊筑英指稱遭伊撞傷時，似有聞到酒味，並
    有走路不穩之情形，然異議人否認有飲酒之情事，且表示之
    所以走路不穩亦係因中風所致，並非酒醉，從而原處分就
    本件違規行為之舉發過程顯有瑕疵，證據認定上亦有疑義，
    實難令人信服，爰依法聲明異議，請求撤銷原處分等語。
三、按汽車駕駛人飲用酒類或其他類似物後其吐氣所含酒精濃度
    超過每公升0.25毫克或血液中酒精濃度超過0.05﹪以上，不
    得駕車，道路交通安全規則第117 條第2 款訂有明文，又汽
    車駕駛人，駕駛汽車經測試檢定有酒精濃度超過規定標準之
    情形者，處新臺幣（下同）1 萬5 千元以上6 萬元以下罰鍰
    ，並當場移置保管該汽車及吊扣其駕駛執照1 年，並應接受
    道路交通安全講習，道路交通管理處罰條例第35條第1 項第
    1 款、第24條第1 項第2 款，分別定有明文。
四、又按犯罪事實應依證據認定之，無證據不得認定犯罪事實，
    刑事訴訟法第154 條第2 項定有明文。次按法院受理有關交
    通事件，準用刑事訴訟法之規定，復為道路交通管理處罰條
    例第89條前段所明定，是最高法院76年台上字第4986號判例
    「認定犯罪事實所憑之證據，雖不以直接證據為限，間接證
    據亦包括在內，然而無論直接或間接證據，其為訴訟上之證
    明，須於通常一般之人均不致有所懷疑，而得確信其為真實
    之程度者，始得據為有罪之認定，倘其證明尚未達到此一程
    度，而有合理之懷疑存在時，事實審法院復已就其心證上理
    由予以闡述，敘明其如何無從為有罪之確信，因而為無罪之
    判決，尚不得任意指為違法」，所揭示刑事訴訟法上法院認
    定事實之最重要原則之一─即認定被告有罪，就該有罪事實
    不能有任何之合理懷疑存在之原則於法院審理行為人違反道
    路交通管理處罰條例案件時，當有其適用。易言之，法院於
    審理行為人違反道路交通管理處罰條例案件，當踐行完畢調
    查證據之程序後，為事實之認定時，如就原處分機關所認定
    之行為人違規之事實仍有合理之訴訟上懷疑，而無法百分之
    百確信行為人確有該當於道路交通管理處罰條例各該處罰條
    文之構成要件事實時，即應依訴訟上之待證事實「倘有懷疑
    ，則從被告之利益作解釋」之證據法則，作對受處分人有利
    之認定。
五、經查：
(一)、異議人就其與楊筑英發生擦撞事故及事後遭到場處理員警實
    施酒精濃度測試並測得0.66毫克／公升之數值，並不爭執，
    並有舉發違規通知單及酒精濃度測試表、警製刑法第185 條
    之3 案件測試觀察紀錄表、桃園縣政府警察局汽車駕駛人酒
    後生理協調平衡檢測紀錄卡、刑法第185 條之3 ，查獲後測
    試、職務報告表、異議人甲○○、被害人楊筑英之桃園縣政
    府警察局道路交通事故調查筆錄相關問答內容、桃園縣政府
    警察局交通事故照片附卷可參，並經本院調取臺灣桃園地方
    法院檢察署就本件所涉違背安全駕駛至交通危險案件96年度
    偵字第24312 號偵查卷宗後核閱屬實，此部分事實應堪認定
    。從而本件爭點厥為異議人即受處分人與楊筑英發生事故前
    ，究有無飲用酒類或其他類似物致其酒精測試值達於前述數
    值。
(二)、證人即舉發本件違規行為之警員朱駿成於前述案件偵查中證
    稱：伊是接獲值班通報說有車禍，才與另一員警張淵龍趕到
    現場，然現場只有楊筑英在場，她說異議人已離開，伊就請
    楊回派出所製作筆錄，伊再去找異議人，後來是楊筑英發現
    異議人的車停放在龜山鄉頂湖25之1 號附近，伊等才在該處
    尋獲甲○○，當時已是下午5 點多，甲○○身上明顯有酒味
    ，但渠並未坦承酒後駕車等語（參前開偵查卷第30頁）。是
    證人朱駿成既非於事故發生之時，於車禍發生地點，對異議
    人實施酒精濃度測試，則異議人辯稱，其於車禍發生後，始
    至友人住處喝酒等語，非無可能。
(三)、而證人即異議人友人林肇和於偵查中結證稱：異議人當天約
    於下午2 點到3 點間去找伊，當時伊在喝酒看電視，異議人
    說他很倒楣，車被撞倒，因為當時在下雨，伊就找異議人一
    起喝，甲○○當日來找伊時，身上並無酒味，警察是在當天
    下午4 點45分看到甲○○停在外面的車，才叫伊叫甲○○出
    去，伊還有陪甲○○去派出所等語（參前開偵查卷第31頁）
    。互核證人林肇和前開證言與異議人之異議意旨所述一致，
    雖被害人楊筑英曾於前開偵訊中供稱：異議人走路好像有點
    搖搖晃晃，伊好像有聞到酒味，然當檢察官進一步詢及甲○
    ○身上酒味是否很濃時，答稱：沒有辦法確定等語（參前開
    偵察查第43頁），顯見楊筑英對於異議人是否涉有酒醉駕車
    一節亦不能確認，再參以異議人於該前開偵察案件中提出行
    政院國軍退除役官兵輔導委員會台北榮民醫院所出具之診斷
    證明，其內容記載異議人有陳舊式中風之情形，並有左臉麻
    木及右側肢體麻痛、步態不穩之症狀，因此縱異議人於車禍
    當時有步履不穩搖晃之情形，亦不能以之推定異議人有酒醉
    駕車之事實。
(四)、再者，前開異議人所涉違背安全駕駛至交通危險案件，亦經
    臺灣桃園地方法院檢察署96年度偵字第24312 號為不起訴處
    分確定在案，此有上開不起訴處分書附卷可憑，則該確定之
    不起訴處分應可作為本案異議人交通違規事證不足之參考。
六、綜上所述，原處分機關所認定受處分人有前開違反道路交通
    管理處罰條例之違規事實，證據難認充足，且本院亦查無其
    他積極證據足資證明受處分人確有為前揭違規行為，原處分
    機關不查，逕對受處分人為前開裁決，自難認為允當，本件
    自應依前開意旨做有利於受處分人之解釋而以其異議為有理
    由，由本院將原處分撤銷，改諭知受處分人不罰，以資適法
    。
據上論斷，應依道路交通案件處理辦法第20條前段，裁定如主文
。
中    華    民    國    97    年    10    月    3     日
                    交通法庭  法  官  陳筱蓉
以上正本證明與原本無異。
如不服本裁定，應於送達後5 日內，向本院提出抗告狀。
                              書記官  陳恩如
中    華    民    國    97    年    10    月    3     日


司法院資訊處製作；財團法人民間司法改革基金會備份。
